【裁判字號】    97,消債更,119
【裁判日期】    970828
【裁判案由】    更生事件
【裁判全文】
臺灣臺北地方法院民事裁定           97年度消債更字第119號
聲  請  人
即  債務人  戊○○
代  理  人  甲○
上列當事人因消費者債務清理事件聲請更生，本院裁定如下：
    主  文
聲請駁回。
聲請費用由聲請人負擔。
    理  由
一、按更生之聲請有下列情形之一者，應駁回之：一、債務人曾
    依本條例或破產法之規定而受刑之宣告；二、債務人曾經法
    院認可和解、更生或調協，因可歸責於己之事由，致未履行
    其條件；三、債務人經法院通知，無正當理由而不到場，或
    到場而不為真實之陳述，或拒絕提出關係文件或為財產變動
    狀況之報告，消費者債務清理條例（下稱本條例）第46條定
    有明文。又按聲請更生或清算不合程式或不備其他要件者，
    法院應以裁定駁回之，但其情形可以補正者，法院應定期間
    先命補正，復為同條例第8 條所明定。而債務人於法院裁准
    消費者債務清理程序開啟前，基於謀求自身經濟生活更生之
    目的，當以積極誠實之態度，配合法院進行各項程序。法院
    雖依本條例第10條之規定，有依職權調查必要之事實及證據
    之責，然基於債務人對自身財務、信用、工作之狀況，本應
    知之最詳之理，且按同條例第44條、第82條及第46條第3 款
    之意旨，苟債務人怠於配合法院調查，或有不實陳述之情形
    ，法院亦得駁回債務人之聲請，顯見本條例藉由課予債務人
    協力義務之方式，以示其確有債務清理之誠意。
二、本件聲請人向本院聲請更生，乃主張其在本條例施行前，曾
    依照中華民國銀行公會會員辦理消費金融案件無擔保債務協
    商機制與金融機構成立協商，然因有不可歸責於己致履行顯
    有重大困難之事由，故向本院聲請更生，且其無擔保或無優
    先權之債務總額未逾新臺幣（下同）12,000,000元，復未經
    法院裁定開始清算程式或宣告破產云云。惟查：
  (一)本院於審查債務人之97年5月7日所遞之更生聲請狀及所附資
    料，因發現其狀內記載與資料有出入之處，遂於97年5 月20
    日、同年7 月22日裁定命債務人補正或說明，共13項待補正
    之資料或可疑之處，該裁定均已合法送達債務人，有本院送
    達證書在卷可稽。而聲請人於97年6月10日、8月18日具狀向
    本院說明，並補具相關文件在案，復經本院發函臺灣集中保
    管結算所股份有限公司、臺灣郵政股份有限公司、三麗國際
    股份有限公司、大千素食店等處，調查本件更生事件，及於
    同年8 月22日向聲請人電詢關於其陳稱因失業、入不敷出之
    相關原因。由該份公務電話紀錄以觀，聲請人陳稱：「目前
    這樣繳款很辛苦，希望鈞院能幫我減輕還款之負擔」、「我
    現在還有繼續還錢，但因為生活比較辛苦，希望輕鬆一點，
    所以才向法院聲請更生」（97年8 月21日之本院司法事務官
    之公務電話紀錄參照），足認其聲請更生之動機已有可疑。
  (二)再查，依聲請人之財產歸屬資料清單所示，其名下有多筆座
    落臺北縣中和市之房地及宜蘭縣之土地，經本院於97年7 月
    22日命聲請人估定名下房屋、汽車、土地等財產價值，並陳
    明所謂「失業」「入不敷出」之具體事證為何。然聲請人僅
    於97年8 月18日之狀內說明：中和市之房地及宜蘭縣之土地
    均是繼承而來，但因繼承人眾多，共有關係複雜，而無法處
    分云云，並未具體估定該等不動產之公同共有權利價值為何
    ，致本院無法判斷其財務狀況確否構成「入不敷出」。且所
    稱失業原因僅謂其「生意收了」，並泛稱「入不敷出」云云
    ，均未提出任何事證，難謂就事案之解明上已善盡協力義務
    。此外，本院於97年5 月22日亦命其說明丙○○、子女丁○
    ○、乙○○及陳奕婷之家計分擔情形，聲請人僅於狀內泛稱
    戶籍地之住處，租金及水電費由先生支付，或稱女兒均已成
    年，在市場打零工，未支付聲請人扶養費云云，惟參卷附丙
    ○○之財產歸屬資料清單，發現其名下有多筆座落於台北縣
    深坑鄉之土地，及本院依職權調取丙○○、乙○○、陳奕婷
    、陳瑩婷之稅務電子閘門所得調件明細表，發現聲請人之子
    女三人多有薪資所得，非如聲請人所指「渠等是在市場打零
    工」等情，且丙○○名下土地多有田賦，家業尚屬殷實，故
    聲請人此部分之說明，洵有不當。另徵財團法人金融聯合徵
    信中心之債務清理條例前置協商專用債權人清冊之內容，聲
    請人仍在「履約中」之狀態，佐以本院之公務電話紀錄，足
    認其確在履行協商方案等情。
  (三)綜上，聲請人應無不可歸責致履行顯有重大困難之事由發生
    ，而聲請人對己身清償能力及財務狀況，應知之甚詳，在本
    院已命其就「不可歸責致履行顯有重大困難之原因」及「財
    務狀況」據實報告之前提下，仍為如此陳明，亦難謂無本條
    例第46條第3款規定之違反。
三、依首揭說明，應認聲請人更生之聲請無理由，應予駁回，爰
    依法裁定如主文。
中    華    民    國    97    年    8     月    28    日
              民事第四庭    法      官  余明賢
上為正本係照原本作成
如不服本裁定，應於裁定送達後10日內，以書狀向本院提出抗告
，並繳納抗告費新臺幣1,000 元
中    華    民    國    97    年    8     月    28    日
                            書  記  官  楊勝欽


司法院資訊處製作；財團法人民間司法改革基金會備份。
